臺灣臺北地方法院民事判決　　　　　　　94年度訴字第3405號
　　原　　　告　己○○
　　訴訟代理人　朱立鈴律師
　　被　　　告　交通部中華郵政股份有限公司
　　法定代理人　乙○○
　　訴訟代理人　戊○○
　　　　　　　　丙○○
　　　　　　　　甲○○
　　　　　　　　丁○○
上列當事人間返還存款事件，本院於中華民國94年10月5日言詞
辯論終結，判決如下：
    主  文
被告應給付原告新台幣肆佰零伍萬柒仟肆佰玖拾玖元及自民國九
十四年七月二十六日起至清償日止，按年息百分之五計算之利息
。
訴訟費用由被告負擔。
本判決於原告以新台幣壹佰拾伍萬元為被告供擔保後，得假執
行。但被告如以新台幣肆佰零伍萬柒仟肆佰玖拾玖元為原告預供
擔保，得免為假執行。
    事實及理由
一、原告起訴主張：伊祖父羅枝海（下稱被繼承人）不幸於民國
    92年3 月26日死亡，遺有被告新店碧潭郵局二筆共新台幣（
    下同）400萬元定期存款及利息 57,499元正（下稱系爭存款
    ）。伊與訴外人壬○○、癸○○、庚○○及辛○○等全體法
    定繼承人，業於 92年6月24在周立仁律師見證下，共同簽訂
    遺產分割協議書（下稱系爭協議書），由伊繼承繼承人遺留
    之系爭存款，並向被告發律師函催告返還系爭存款，惟遭被
    告所拒。爰依消費寄託法律關係請求被告返還系爭存款及法
    定遲延利息等情。並聲明：(一)被告應給付原告4,057,499 元
    及自起訴狀繕本送達翌日起至清償日止，按年息5%計算之利
    息。(二)願供擔保聲請宣告假執行。
二、被告則以：原告提出系爭協議書未經法院公證或認證，或提
    出全體繼承人印鑑證明佐證，則在系爭協議書真偽不明情形
    ，伊基於善良管理人立場無法返還系爭存款予原告，況系爭
    存款到期後，伊仍持續支付利息，原告卻請求法定遲延利息
    ，並無理由等語，資為抗辯。並聲明：(一)原告之訴及假執行
    之聲請均駁回。(二)如受不利判決，願供擔保請宣告免為假執
    行。
三、原告主張被繼承人羅枝海於 92年3月26日死亡，由原告與壬○○、癸○○、庚○○及辛○○共同繼承系爭存款共計4,05
    7,499 元，原告寄發律師函通知被告，全體繼承人協議由其
    繼承系爭存款，終止消費寄託關係並定1 個月期限請求被告
    返還系爭存款等事實，為被告所不爭，並死亡證明書、系爭
    存款定期存單、繼承系統表、遺產稅免稅證明書及律師函在
    卷可參（本院卷第8頁至第11頁，第12 頁至第13頁），堪信
    為真實。茲本件本院於94年8月3日與兩造協議簡化爭點為：
    (一)系爭協議書真正與否？(二)原告請求被告返還系爭存款有無
    理由？茲分述如后：
(一)、查本件被繼承人於 92年3月26日死亡，經原告、壬○○、癸○○、庚○○及辛○○等人於 92年6月24日協議分割系爭存
    款遺產等情，業據證人壬○○、庚○○及辛○○等3 人於94
    年9月6日本院審理結證屬實，且互核相符（見本院卷第51頁
    反面），並有遺產分割協議書在卷可稽（見本院卷第11頁）
    ，雖繼承人癸○○無法通知到庭證述上情，惟同為至親之壬○○、庚○○及辛○○咸證稱癸○○親自在遺產分割協議書
    上簽名蓋章一節，亦經證人周立仁律師到庭證陳：伊於92年
    5 月間聲請新店簡易庭調解，當時壬○○、癸○○未到場，
    但後來與伊聯絡，就到事務所辦理，伊當場檢視癸○○身分
    證件，且其配偶也在場，由其親自簽下系爭協議書後，伊就
    撤回92年度店調字第30號調解事件等語（本院卷第69頁），
    可見系爭協議書確為全體繼承人簽立之遺產分割文書，堪予
    認定，被告空言否認系爭協議書真正，不足為採。
(二)、按寄託物為金錢時，推定其為消費寄託；消費寄託自受寄人
    受領該物時起，準用關於消費借貸之規定；消費寄託，如寄
    託物之返還，定有期限者，寄託人非有不得已之事由，不得
    於期限屆滿前請求返還，民法第603條、第602條分別定有明
    文。查系爭存款係分屬兩筆定期存款，分別於 92年6月26日
    、同年11月6日到期，而原告與其他繼承人於92年6月24日協
    議由其單獨繼承系爭存款，原告於 94年3月21日寄發律師函
    通知被告終止消費寄託契約，並定 1個月期間請求被告返還
    系爭存款，為有理由。又本件消費寄託債權係以返還金錢為
    標的，則原告請求被告自收受起訴狀繕本之翌日起加給遲延
    利息，依民法第233條第1項規定，尚無不合，被告以系爭存
    款到期後仍持續計息，無須支付法定遲延利息云云，自無足
    取。
四、綜上所述，原告本於消費寄託法律關係請求被告給付4,057,
    499元及自起訴狀繕本送達翌日（即94年7月26日，見本院卷
    第19頁）起至清償日止，按年息5%計算之利息，為有理由，
    應予准許。
五、本判決兩造分別陳明願供擔保聲請宣告假執行或免為假執行
    ，核均無不合，爰分別酌定相當之擔保金額，予以准許。
六、又本件事證已臻明確，兩造其餘攻擊防禦方法，於本判決結
    果不生影響，爰不一一論述，併此敘明。
七、訴訟費用負擔之依據：民事訴訟法第78條。
中　　華　　民　　國　　94　　年　　10　　月　　14　　日
                        民事第一庭法官  傅中樂
以上正本係照原本作成。
如對本判決上訴，須於判決送達後20日內向本院提出上訴狀。
中　　華　　民　　國　　94　　年　　10　　月　　14　　日
                                書記官  葉志昭
